【裁判字號】    92,聲,27
【裁判日期】    920415
【裁判案由】    聲明異議
【裁判全文】
臺灣高等法院刑事裁定                              九十二年度聲字第二七號
    聲明異議人  李昇鴻
    即受刑人
右異議人因肅清煙毒條例案件，對檢察官之執行指揮聲明異議（臺灣桃園地方法院檢
察署檢察官九十一年度執更庚字第一二七三號），本院裁定如左：
    主  文
聲明異議駁回。
    理  由
一、聲明異議意旨略以：受刑人李昇鴻因毒品危害防制條例案件，經臺灣桃園地方法
    院九十一年度毒聲字第二二二三號、九十一年度毒聲字第二四二六號裁定觀察、
    勒戒及強制戒治。法務部依據受刑人前述犯行，撤銷受刑人之假釋。民國（下同
    ）九十二年一月十三日臺灣桃園地方法院九十二年度毒聲字第三七號裁定停止戒
    治，臺灣桃園地方法院檢察署檢察官依法定權力應可預先獲知受刑人停止戒治，
    合法接押受刑人，但該署檢查官為求便利疏懶，不思合法程序，於九十二年一月
    二十九日以自行竄改刑期起算日（原刑期起算日為九十二年八月十九日）不合法
    之執行指揮，將應停止戒治裁定釋放（九十一年度聲停戒一字第四七六號）之受
    刑人留置，接續執行該署檢察官九十一年執更庚字第一二七三號不當之撤銷假釋
    殘刑執行指揮，顯有違反刑事訴訟法第四十條之規定。法務部依行政程序法逕行
    於九十一年九月十六日法矯字第○九一○○三三二八六號行文撤銷受刑人之假釋
    ，受刑人已依法提出訴願，並依法申請暫停原行政處分之執行，行政院訴願委員
    會迄今仍未做出訴願決定及申請之裁決，檢察官貿然依據法務部撤銷受刑人假釋
    之函文指揮執行，似有不當之處。受刑人前於臺灣台北監獄執行依法申報假釋時
    ，經過監務會議審查、法務部核准後，尚須由臺灣桃園地方法院刑事庭依法審理
    裁定完成法定程序後，方才假釋出監。今法務部逕依行政程序法撤銷受刑人之假
    釋，竟可不經法院審查裁定，即依該行政處分函文檢察官做執行指揮之憑據，法
    務部越權凌駕在法院之上，自行依行政程序法剝奪人民之自由，顯有違反憲法第
    八條第一項、第二十三條明文規定之意旨。行政程序法第三條第四款規定「犯罪
    矯正機關或其他收容處所未達收容目的所為之行為。」，不適用本法之程序規定
    。依法院組織法第六十六條之一、監獄組織條例第一條規定，法務部係司法機關
    及犯罪矯正機關，其球員兼裁判引用行政程序法撤銷受刑人假釋之行為，屬未達
    收容目的所為之行為，應不適用行政程序法之規定，為人詬病。綜觀前述事實及
    理由，法務部撤銷受刑人假釋之行政處分已違反憲法規定，合法性已有疑問，檢
    察官依據法務部函文竄改指揮執行，亦有不當及違背法令之處等語。
二、經查聲明異議人即受刑人李昇鴻（原名李合晃）於八十四年間因肅清煙毒條例等
    案件，經本院判處有期徒刑三年十月確定，又於八十五年間因竊盜案件，經臺灣
    桃園地方法院判處有期徒刑一年二月確定，該二案件經接續執行假釋後，於假釋
    期間又因肅清煙毒條例案件經本院判處有期徒刑四年確定，前開假釋亦經撤銷，
    連同殘刑三年又二十七日合並計算刑期為七年又二十七日，經入監執行後於九十
    年五月八日假釋出監，假釋期內付保護管束。惟聲明人於假釋期間，又因施用第
    一級毒品，經臺灣桃園地方法院裁定觀察、勒戒，及強制戒治，法務部遂以九十
    一年九月十六日法矯字第○九一○○三三二八六號函，以聲明人於假釋中違反保
    安處分執行法第七十四條之二第一、二款規定，情節重大為由，核准撤銷其假釋
    ，嗣聲明人於強制戒治執行中，經臺灣桃園地方法院九十二年度毒聲字第三七號
    裁定停止戒治，所餘戒治期間付保護管束，檢察官遂換發執行指揮書，自九十二
    年一月二十九日起執行前開經撤銷假釋後所餘之殘刑有期徒刑三年三月五日等事
    實，有臺灣新竹監獄九十二年三月十七日竹監總決字第○九二○○○○○九○五
    號函所附之檢察官執行指揮書、法務部函、臺灣台北監獄聲請撤銷假釋報告表、
    臺灣高等法院刑事判決等影本，及本院被告全國前案紀錄表、法務部在監
    料表等在卷可稽。
三、按「受保護管束人在保護管束期間內，應遵守左列事項：一、保持善良品行，不
    得與素行不良之人往還。二、服從檢察官及執行保護管束者之命令。三、不得對
    被害人、告訴人或告發人尋釁。四、對於身體健康、生活情況及工作環境等，每
    月至少向執行保護管束者報告一次。五、非經執行保護管束者許可，不得離開受
    保護管束地；離開在十日以上時，應經檢察官核准。」，「受保護管束人違反前
    條各款情形之一，情節重大者，檢察官得聲請撤銷保護管束或緩刑之宣告。假釋
    中付保護管束者，如有前項情形時，典獄長得報請撤銷假釋。」，保安處分執行
    法第七十四條之二、第七十四條之三分別定有明文。本件聲明人迭犯煙毒案件，
    甫經假釋出監付保護管束期間，復又施用第一級毒品，顯然違反前開規定，情節
    重大，已極為灼然，法務部因而依據臺灣台北監獄典獄長所報核准撤銷聲明人之
    假釋，於法洵無不合；聲明人對法務部核准撤銷假釋之處分提起訴願，亦經行政
    院訴願委員會駁回其訴願，有法務部九十二年四月十四日法訴字第○九二○○一
    四六○一號函所附之行政院院臺訴字第○九二○○八二一二五號決定書附卷可按
    ；聲明異議意旨指稱法務部撤銷假釋處分違憲云云，要無可採。聲明人之前開假
    釋業經合法撤銷，檢察官因而於聲明人停止戒治後執行指揮其所餘之殘刑，亦無
    違法或不當之情事可言。至於檢察官所發之九十一年度執更庚字第一二七三號執
    行指揮書，原係依據強制戒治指揮書記載之執行期滿日期記載為自九十二年八月
    十九日起接續執行前開殘刑，嗣因聲明人經裁定停止戒治，而將該執行指揮書之
    日期更正為自九十二年一月二十九日起執行，亦屬檢察官依據法定職權所為之更
    正，並無竄改文書之可言，且聲明人之前開殘刑因提前執行，執行期滿日期之計
    算亦同時提前至九十五年五月三日期滿（原定為九十五年十一月二十三日期滿）
    ，對聲明人之權益亦無任何不利益之情事，聲明異議意旨指稱檢察官竄改文書執
    行指揮不當及違法乙節，亦屬無稽。綜上所述，本件聲明異議為無理由，應予駁
    回。
四、據上論斷，依刑事訴訟法第四百八十六條，裁定如主文。
中      華      民      國    九十二    年      四      月     十五     日
                            臺灣高等法院刑事第二十三庭
                                審判長法  官 黃  瑞  華
                                      法  官 王  淑  滿
                                      法  官 宋      祺
右正本證明與原本無異。
如不服本裁定，應於收受送達後五日內向本院提出抗告狀。
                                      書記官 蔡  慧  娟
中      華      民      國    九十二    年      四      月     十七     日


司法院資訊處製作；財團法人民間司法改革基金會備份。
